【裁判字號】    89,易,809
【裁判日期】    891206
【裁判案由】    竊盜
【裁判全文】
臺灣臺中地方法院刑事判決                          八十九年度易字第八九號
    公  訴  人  臺灣臺中地方法院檢察署檢察官
    被      告  乙○○
右列被告因竊盜案件，經檢察官提起公訴（八十九年度偵字第一九一一號、八十九年
度偵緝字第九０號），及移送併案審理（八十九年度偵字第一０一九五號、八十九年
度偵字第一０七五六號），本院判決如左：
    主  文
乙○○連續攜帶兇器竊盜，累犯，處有期徒刑壹年陸月。如附表貳所示之物均沒收；
又意圖為自己不法之所有，而侵占離本人所持有之物，處罰金肆仟元，如易服勞役，
以佰元折算壹日。
    事  實
一、乙○○前曾於民國八十五年十二月三日，因違反麻醉藥品管理條例案件，經本院
    判處有期徒刑四月確定，於八十六年一月十五日易科罰金執行完畢；後又於八十
    六年六月二十三日，再因違反麻醉藥品管理條例案件，經本院判處有期徒刑八月
    確定，並於八十七年一月十九日經送監執行完畢，猶不知悔改，復基於意圖為自
    己不法所有之概括犯意，自八十八年八月六日上午七時五十分許起至八十九年一
    月二十日下午八時許止，連續於如附表壹所示之時間、地點，自行前往，或以徒
    手之方式；或攜帶屬其所有客觀上足以對人之生命、身體造成危險性之兇器Ｔ字
    型螺絲起子（為Ｔ字型具塑膠握柄，有約十五公分長鐵器，鐵器尾端呈扁平狀）
    及Ｔ字型螺絲起子（詳見附表貳），並持其所有自備之汽車鑰匙，竊取如附表壹
    所示庚○○等人所有之車輛（包含車內之財物），以供充為其平日代步之用。又
    乙○○於八十九年一月下旬某日（同年一月二十日以後），在臺中縣豐原市○○
    路路旁，發現遺有丙○○所有之國民身分證一枚，係他人行竊後棄置於該處之離
    本人所持有之物，竟突萌為自己不法所有之意圖，將該丙○○所有之國民身分證
    一枚予以侵占入已。嗣先於八十八年八月十四日上午八時許，為警在臺中縣東勢
    鎮○○路五一二號前查獲壬○○（收受贓物部分業經檢察官提起公訴）駕駛車號
    ＰＡ－七一０二號自用小客車（查獲時ＰＡ－七一０二號車牌已下落不明，該車
    車身已改懸掛由不詳姓名之人所竊得之屬於寅○○○所有之Ｈ四－四０三六號車
    牌二面），並在車內扣得乙○○所有充為鑰匙用之經磨平之十字起子一支；次於
    八十八年十月十五日下午二時二十分許，為警在臺中縣太平市○○路四七七號前
    查獲不知情之癸○○（業經檢察官為不起訴處分確定）駕駛車牌號碼Ｘ三－五一
    七一號自用小客車；另於八十九年一月二十四日上午九時三十分許，為警在臺中
    縣新社鄉○○街○段新社加油站前查獲不知情之戊○○駕駛車牌號碼ＰＡ─三０
    一八號自用小客車，並扣得乙○○所有之汽車鑰匙一支及扳手一組等物，另在車
    內起獲丙○○所有之國民身分證一枚、辛○○所有之汽車駕駛執照一枚等證件；
    復據乙○○之供述，帶同警員循線於同日上午十一時三十分許，在臺中縣新社鄉
    ○○街新社衛生所前起獲另部車牌號碼ＨＴ－八五八一號自用小貨車乙部，後又
    於八十九年一月二十三日下午二時四十分許，為警在臺中縣東勢鎮○○路五九二
    號前查獲子○○（收受贓物部分業經檢察官提起公訴）駕駛車牌號碼ＰＯ─六一
    ０三號自用小客車，始知悉上開諸情。
二、案經臺中縣警察局霧峰、東勢分局分別報請臺灣臺中地方法院檢察署檢察官偵查
    起訴及臺中縣警察局東勢分局報請臺灣臺中地方法院檢察署檢察官移送本院併案
    審理。
    理  由
一、右揭事實，業據被告乙○○於本院審理時均坦承不諱，核與被害人己○○、庚○○、卯○○、甲○○、辛○○及丙○○等人於警訊中及本院審理時到庭所指述之
    失竊及遺失之情節相符，並有被害人己○○、庚○○、卯○○、甲○○、辛○○
    及丙○○等人所簽名具領之贓物領據共七紙附卷及如附表貳編號一、六之物扣案
    足資佐證，足認被告之自白與事實相符，足堪採信。又被告所持以行竊之如附表
    貳編號二、三。四、五、六所示之物，在客觀上均已足以對他人之生命、身體（
    如頸部、眼睛等）構成威脅，而具有危險性，自均屬兇器無誤。而被告連續行竊
    車輛之目的均係為供充為平日代步工具之用，此亦經被告陳明在卷（詳見本院八
    十九年十一月二十二日審判筆錄），顯見被告有為自己不法所有之意圖甚明，本
    件事證明確，被告犯行洵堪認定。
二、核被告如附表壹編號五之竊盜犯行，係犯刑法第三百二十條第一項之普通竊盜罪
    ；如附表壹編號一、二、三、四所示之竊盜犯行，均係犯同法第三百二十一條第
    一項第三款之攜帶兇器竊盜罪；另被告八十九年一月下旬某日（同年一月二十日
    以後），在臺中縣豐原市○○路路旁，發現遺有丙○○所有之國民身分證一枚，
    係他人行竊後棄置於該處之離本人所持有之物，竟將該丙○○所有之國民身分證
    一枚予以侵占入已，所為係犯同法第三百三十七條之侵占離本人所持有之物罪。
    又公訴意旨認被告竊取如附表壹編號二部分應依同法第三百二十條第一項之普通
    竊盜罪處斷，尚有未洽，惟起訴之社會基本事實相同，爰依法變更起訴法條，併
    予敘明。又公訴人雖未敘及被告如附表壹編號一攜帶兇器竊盜及如附表壹編號五
    之普通竊盜之犯行（即移送併案審理之八十九年度偵字第一０七五六號竊取庚○○所有ＰＡ－七一０二號自用小客車及八十九年度偵字第一０一九五號部分），
    惟此二部分犯行與檢察官起訴部分，均具有連續犯裁判上一罪之關係，為起訴效
    力所及，本院自得併予審理，附此敘明。另如附表壹編號五之行為中同時併竊得
    辛○○所有之汽車駕駛執照一枚部分，因係屬單純一罪之關係，本院自得亦得併
    予審理，併予敘明。又被告先後四次攜帶兇器竊盜及一次普通竊盜之犯行，時間
    緊接，時間緊接，所犯構成要件相同，顯係基於概括犯意反覆為之，應依刑法第
    五十六條連續犯之規定，論以攜帶兇器竊盜一罪，並加重其刑。再查被告所犯上
    開加重竊盜罪及侵占離本人所持有之物罪二罪間，犯意各別，行為互殊，應予分
    論併罰。末查被告前曾於八十五年十二月三日，因違反麻醉藥品管理條例案件，
    經本院判處有期徒刑四月確定，於八十六年一月十五日易科罰金執行完畢；後又
    於八十六年六月二十三日，再因違反麻醉藥品管理條例案件，經本院判處有期徒
    刑八月確定，並於八十七年一月十九日經送監執行完畢，有臺灣臺中地方法院檢
    察署刑案資料查註紀錄表一份附卷可稽，被告前受有期徒刑執行完畢，於五年以
    內再犯本件（指竊盜部分，不包括侵占離本人所持有之物罪部分）有期徒刑以上
    之罪，為累犯，應依刑法第四十七條規定遞加重其刑。爰審酌被告之素行、犯罪
    之動機與目的均僅為貪圖一時小利、手段、行竊之次數、所竊得及侵占財物之價
    值、所生危害及犯罪後坦承犯行態度尚屬良好等一切情狀，分別量處如主文所示
    之刑，併就罰金部分諭知易服勞役之折算標準，以資懲儆。
三、至如附表貳所示之物，均係被告所有，且係供犯罪所用之物，業經被告陳明在卷
    ，而如附表貳編號二、三、四、五所示之物雖均未扣案，然均因查無其他積極證
    據足以證明業已滅失而不存在，爰均依刑法第三十八條第一項第二款規定宣告沒
    收。至另扣案之扳手一組（計有扳手七支），雖係被告所有，然因查無其他積極
    證據足以證明係被告供犯罪或預備供犯罪所用之物，又非屬違禁物，又另扣案之
    鑰匙一支（另案扣於八十九年度偵字第九０五四號子○○贓物案件內），係被害
    人辛○○所有，亦非屬違禁物，核均與沒收之要件不符，爰均不予宣告沒收，併
    予敘明。
四、公訴意旨另以：被告乙○○於民國八十九年一月下旬某日（同年一月二十日以後
    ），在不詳地點，拾獲辛○○所有之汽車駕駛執照一枚，並予以占入已。因認被
    告另涉犯刑法第三百三十七條之侵占離本人所持有之物罪嫌云云。按犯罪事實應
    依證據認定之，無證據不得推定其犯罪事實，刑事訴訟法第一百五十四條定有明
    文。又認定不利於被告之事實，須依積極證據，苟積極證據不足為不利於被告事
    實之認定時，即應為有利於被告事實之認定，更不必有何有利之證據，此最高法
    院三十年上字第八一六號著有判例。本件公訴人認被告另涉犯刑法第三百三十七
    條之侵占離本人所持有之物罪嫌，無非係以業經被告坦承不諱，並經被害人辛○○指述綦詳，並有贓物領據一紙附卷可稽，為其論據。惟訊據被告於本院審理時
    則堅決否認有何侵占離辛○○本人所持有之物之犯行，辯稱：伊係偷辛○○所有
    之ＰＯ－六一０三號自小客車，包含車內之辛○○所有駕駛執照、行車執照各一
    枚及金額不詳之現金等物等語。本院查：被告行竊辛○○所有之自小客車之犯行
    ，業已經警於八十九年一月二十三日下午二時四十分許，在臺中縣東勢鎮○○路
    五九二號前查獲子○○駕駛該部車牌號碼ＰＯ─六一０三號自用小客車，且經被
    告及子○○分別於警訊中及本院審理時坦承係被告所偷無誤（即移送併案審理之
    八十九年度偵字第一０一九五號部分，詳見附表壹編號五），足認被告上開所辯
    應可採信。此外，復查無其他積極證據足資證明被告有何侵占離辛○○本人所有
    之汽車駕駛執照之犯行，此部分犯行自屬不能證明其犯罪，惟公訴意旨認此部分
    犯行，與前開侵占離本人所持有之物罪有罪部分，具有連續犯之裁判上一罪關係
    ，爰不另為無罪之諭知，併予敘明。
五、另臺灣臺中地方法院檢察署檢察官於八十九年七月十三日以中檢楠莊八九偵０一
    ０七五六字第四五九一六號函及同署檢察官於八十九年九月二十七日以中檢楠宇
    八九偵０一五０三０字第六四七一０號函移送被告乙○○另涉犯竊盜寅○○○所
    有之Ｈ四－四０三六號車牌二面及被告與丑○○二人共同竊取丁○○所有之ＨＯ
    Ｈ－九八七號機車等之犯行，認與本件具連續犯之關係，屬裁判上一罪，請求併
    審（案號為臺灣臺中地方法院檢察署八十九年度偵字第一０七五六、一五０三０
    號）。惟查，訊據被告矢口否認有何竊盜寅○○○所有之Ｈ四－四０三六號車牌
    二面之犯行及被告固不否認有下手竊取丁○○所有之ＨＯＨ－九八七號機車隨即
    被警查獲之犯行。然而，有關被告竊盜寅○○○所有之Ｈ四－四０三六號車牌二
    面部分，不僅被告固堅詞否認，即卷內之證人壬○○、蘇冬山及被害人寅○○○
    等人亦均無法明確指證確係被告乙○○所竊，此外，經本院綜觀全卷復查無其他
    積極證據足以證明寅○○○所有之Ｈ四－四０三六號車牌二面確係被告所竊；又
    被告另供稱：「因為沒錢，交保後才另行起意偷車子給許家肇賣。與交保前偷的
    車子無關。交保前偷車都是為了代步用的。我要偷ＨＯＨ－九八七機車也是另行
    起意（問：為何交保出去後，又去偷車子？）」（詳見本院八十九年十一月二十
    二日審判筆錄）等語，參以被告確因本件竊盜犯行羈押在看守所（自八十九年一
    月二十四日起至八十九年三月十五日止）時間約近二個月等情，足見被告於本院
    審理時所為之上開供詞應可採信，從而尚難認上開併案之二部分犯行，被告係基
    於概括犯意為之，而與本案有連續犯裁判上一罪之關係，且均未據起訴，是併案
    部分本院無從審究（其中臺灣臺中地方法院檢察署八十九年度偵字第一０七五六
    號移送本院併審之被告行竊庚○○所有之ＰＡ－七一０二號自小客車部分，業經
    本院認定具有連續犯之裁判上一罪關係，而併為審理，自不在退併之範圍，附此
    敘明），應分別檢還臺灣臺中地方法院檢察署檢察官，另行依法處理，併予敘明
    。
據上論斷，應依刑事訴訟法第二百九十九條第一項前段、第三百條，刑法第五十六條
、第三百二十一條第一項第三款、第三百三十七條、第四十七條、第四十二條第二項
、第三十八條第一項第二款，罰金罰鍰提高標準條例第一條前段、第二條，判決如主
文。
本案經檢察官李悌愷到庭執行職務。
中      華      民      國      八十九      年    十二  月      六      日
                                    臺灣臺中地方法院刑事第四庭
                                        法  官  許  旭  聖
右正本證明與原本無異。
如不服本判決，應於送達後十日內向本院提出上訴狀（須附繕本），上訴於臺灣高等
法院臺中分院。
                                        書記官
中      華      民      國      八十九      年    十二  月              日
附錄本案論罪科刑法條：
刑法第三百二十條第一項：
意圖為自己或第三人不法之所有，而竊取他人之動產者，為竊盜罪，處五年以下有期
徒刑、拘役或五百元以下罰金。
刑法第三百二十一條第一項第三款：
犯竊盜罪而有左列情形之一者，處六月以上五年以下有期徒刑：
三  攜帶兇器而犯之者。
刑法第三百三十七條：
意圖為自己或第三人不法之所有，而侵占遺失物、漂流物或其他離本人所持有之物者
，處五百元以下罰金（罰金數額已提高為十倍）。
附  表   壹：
編號：犯 罪時 間  犯  罪地  點  犯罪方法  竊得財物  被害人  行為人  備註
一、  八十八年八  臺中縣東勢鎮  攜帶客觀  ＰＡ－七  庚○○  乙○○  坦承
      月六日上午  東關街民安巷  上足以對  一０二號
      七時五十分  一之三號前。  人之生命  自用小客
      許。                      、身體造  車一輛（
                                成危險性  查獲時車
                                之兇器Ｔ  牌下落不
                                字型螺絲  明，車身
                                起子一支  已改懸掛
                                ，撬開車  由不詳姓
                                門鎖（毀  名之人所
                    損部分未  竊得之屬
                                據告訴）  寅○○○
                                ，後再持  所有之Ｈ
                                其所有之  四－四０
                                經磨平之  三六號車
                                十字起子  牌二面）
                                一支充為  。
                                鑰匙將車
                                開走。
二、  八十八年十  臺中市西區民  攜帶客觀  Ｘ三－五  己○○  同  上  坦承
      月十日下午  生路與五廊街  上足以對  一七一號
      五時前某時  交岔口附近。  人之生命  自用小客
      間。                      、身體造  車一輛。
                                成危險性
                                之兇器Ｔ
                                字型螺絲
                                起子一支
                                ，撬開車
                                門鎖（毀
                                損部分未
                                據告訴）
                                。
三、  八十九年一  臺中縣豐原市  攜帶客觀  ＨＴ－八  卯○○  同  上  坦承
      月十四日下  博愛街二六一  上足以對  五八一號  （車主
      午十一時許  巷巷口附近。  人之生命  自用小客  登記為
      。                        、身體造  車一輛（  賴家木
                                成危險性  框型車）  業有限
                                之兇器Ｔ  。        公司所
                                字型螺絲            有）。
                                起子一支
                                ，撬開車
                                門鎖（毀
                                損部分未
                                據告訴）
                                ，再以接
                                線方式發
                                動引擎開
                                走。
四、  八十九年一  臺中縣豐原市  攜帶客觀  ＰＡ－三  甲○○  同  上  坦承
      月十五日下  三民路三十九  上足以對  ０一八號  （車主
      午十一時許  巷三號對面。  人之生命  自用小客  登記為
      。                        、身體造  車一輛（  昌保土
                                成危險性  箱型車）  木包工
                                之兇器Ｔ  。        業所有
                                字型螺絲            ）。
                                起子一支
                                ，撬開車
                                門鎖（毀
                                損部分未
                                據告訴）
                                ，再以自
                            備之鑰匙
                                一支發動
                                引擎開走
                                。
五、  八十九年一  彰化縣秀水鎮  車門未上  ＰＯ－六  辛○○  同  上  坦承
      月二十日下  福安里彰水路  鎖，且車  一０三號  （車主
      午八時許。  二段五三八號  鑰匙留在  自小客車  登記為
                  前。          車上，徒  一輛（包  施洒所
                                手發動逕  含車內之  有）。
                                行開走。  辛○○駕
                                          駛執照、
                                          行車執照
  各一枚及
                                          金額不詳
                                          之現金等
                                          物）。
附   表   貳：
編號
一、扣案之汽車鑰匙一支（被告所有，用以行竊ＰＡ－三０一八號自用小客車）。
二、未扣案之Ｔ字型螺絲起子一支（為被告所有，用以行竊ＰＡ－三０一八號自用小
    客車）。
三、未扣案之Ｔ字型螺絲起子一支（為Ｔ字型具塑膠握柄，有約十五公分長鐵器，鐵
    器尾端呈扁平狀係被告所有，用以行竊Ｘ三－五一七一號自小客車）。
四、未扣案之Ｔ字型螺絲起子一支（為被告所有，用以行竊ＨＴ－八五八一號自小客
    車）。
五、未扣案之Ｔ字型螺絲起子一支（為被告所有，用以行竊ＰＡ－七一０二號自小客
    車）。
六、扣案充為鑰匙用之經磨平之十字起子一支（為被告所有，用以行竊ＰＡ－七一０
    二號自小客車之用，另案扣於八十八年度偵字第二四四一六號案件內）。


司法院資訊處製作；財團法人民間司法改革基金會備份。
